臺灣桃園地方法院民事簡易判決
111年度壢簡字第636號
原      告  戴銘志  
被      告  劉進雄  

上列當事人間請求遷讓房屋等事件，本院於民國111年6月1日言
詞辯論終結，判決如下：
    主  文
一、被告應將桃園市○○區○○街000巷00號1樓房屋騰空遷讓返還原
    告。
二、被告應給付原告新臺幣（下同）3,580元，及自民國111年4
    月1日起至返還第1項房屋之日止，按月給付原告2,000元。
三、原告其餘之訴駁回。
四、訴訟費用1,000元，由被告負擔610元，其餘由原告負擔。
五、本判決原告勝訴部分得假執行。但如被告以52,800元為原告
    預供擔保，得免本判決第1項假執行；如被告按月以2,000元
    為原告預供擔保，得免本判決第2項假執行。
    事實及理由
壹、程序部分
一、按民事訴訟法第255條第1項但書第1款、第2項規定：「訴狀
    送達後，原告不得將原訴變更或追加他訴。但被告同意者不
    在此限；被告於訴之變更或追加無異議，而為本案之言詞辯
    論者，視為同意變更或追加。」
二、本件原告原起訴聲明為：「（一）被告應將桃園市○○區○○街
    000巷00號1樓房屋（下稱系爭房屋）遷讓返還原告。（二）
    被告應給付原告24000元，及自110年1月3日起至遷讓房屋之
    日止，按月給付原告8,000元。」嗣於本院111年6月1日審理
    期日時，將前開聲明變更為：「（一）被告應將系爭房屋騰
    空遷讓返還原告。（二）被告應給付原告39,580元，及自11
    1年4月1日起至返還第1項房屋之日止，按月給付原告8,000
    元。」（見本院卷第59頁第23至26行）被告並不爭執而為言
    詞辯論，依上揭規定視為同意追加，是原告之追加合於上揭
    規定，自應准許。
貳、實體部分
一、原告主張
    被告向原告承租系爭房屋，租賃期間自民國110年4月1日起
    至111年3月31日止，押租金16,000元，每月租金8,000元，
    應於每月1日以前繳納（下稱系爭租約）。詎被告自110年6
    月起即未按期支付租金，其繳納租金情形如附表所示，被告
    共積欠租金36,000元及電費3,580元，共計39,580元。又兩
    造間之租賃關係已於111年3月31日終止，被告即應遷讓交還
    系爭房屋。被告迄今拒不遷讓交還系爭房屋，妨害原告之使
    用收益，自應賠償原告按每月租金額計算之不當得利。並聲
    明：如上開變更後訴之聲明。
二、被告答辯
　　系爭租約並未約定租賃期限為一年。又被告承租系爭房屋作
    為夾娃娃機店（下稱系爭店面），兩造有約定自110年5月起
    至系爭店面恢復24小時營運止，房租均減為4,000元。111年
    4月後未給付租金是因為原告自行將系爭房屋鐵門拉下並斷
    電，致系爭店面無法營業。電費部分其有想要繳納，是原告
    未通知被告即自行繳納等語。並聲明：（一）原告之訴駁回
    。（二）願供擔保請准宣告免假執行。
三、被告前於110年4月1日向原告承租系爭房屋經營系爭店面，
    於租約成立時約定租金為每月8,000元。被告已繳納押租金1
    6,000元，已繳納之租金則如附表所示，且原告於111年4月1
    日將系爭房屋鐵門拉下並斷電等事實，有兩造間LINE對話紀
    錄為證（見本院卷第6、7、29至54頁），且為兩造所不爭執
    ，堪信為真實。
四、原告復主張被告應騰空遷讓返還系爭房屋；並請求被告給付
    原告39,580元，及按月給付不當得利8,000元等情，為被告
    所否認，並以前詞置辯，是本件爭點即為：（一）系爭租約
    為定期或不定期租賃？（二）原告得否請求被告騰空遷讓返
    還系爭房屋？（三）兩造有無約定租金減半？期間若干？（
    四）原告得否請求被告給付租金36,000元？（五）原告得否
    請求被告給付電費3,580元？（六）原告得否請求被告按月
    給付不當得利8,000元？
（一）系爭租約為定期或不定期租賃？
　　⒈按民事訴訟法第277 條本文規定：「當事人主張有利於己
      之事實者，就其事實有舉證之責任。」次按民事訴訟如係
      由原告主張權利者，應先由原告負舉證之責，若原告先不
      能舉證，以證實自己主張之事實為真實，則被告就其抗辯
      事實即令不能舉證，或其所舉證據尚有疵累，亦應駁回原
      告之請求（最高法院100 年度台上字第415 號判決意旨參
      照）。
　　⒉本件原告主張兩造間成立定期租賃契約，為被告所否認，
      是原告自應舉證證明其主張。然依原告提出之兩造間line
      對話紀錄，於110年3月29日，兩造討論簽訂租約時，兩造
      均未提及租賃期間；嗣於111年1月5日，原告始向被告稱
      ：「租期自民國110年4月1日起至111年3月31日止」；被
      告則稱：「誰欠你租金」、「未恢復24小時 講好4000元
      租金」等語（見本院卷第6、7頁）；被告並於111年4月1
      日向原告稱：「合約並未到期 租金押金我們都有支付」
      （見本院卷第54頁）。足見原告係於兩造租約成立後始主
      張系爭租約為定期租賃，然被告既未承認或同意，是應認
      兩造間系爭租約為不定期租賃。
（二）原告得否請求被告騰空遷讓返還系爭房屋？
    ⒈按民法第450條第2、3項規定：「未定期限者，各當事人得
      隨時終止契約。但有利於承租人之習慣者，從其習慣。前
      項終止契約，應依習慣先期通知。但不動產之租金，以星
      期、半個月或一個月定其支付之期限者，出租人應以曆定
      星期、半個月或一個月之末日為契約終止期，並應至少於
      一星期、半個月或一個月前通知之。」又本件被告承租系
      爭房屋之用途係經營夾娃娃機店，而非居住，是系爭租約
      不適用租賃住宅市場發展及管理條例之規定，併予敘明。
    ⒉本件系爭租約為不定期租賃，已如前述。又原告已於111年
      1月5日，在通訊軟體Line中向被告表示系爭租約至111年3
      月31日終止，亦如前述。依上開規定，原告已提前逾1個
      月通知被告終止系爭租約，是其終止系爭租約，應屬適法
      。系爭租約既已終止，則原告請求被告騰空遷讓返還系爭
      房屋，即有理由。
（三）兩造有無約定租金減半？期間若干？
　　⒈查兩造間Line對話紀錄，原告於110年8月30日向被告稱：
      「因疫情我也只有同意6、7月半租」（見本院卷第38頁）
      可認兩造至少自110年6月起，即約定租金減半為每月4,00
      0元。
　　⒉被告雖辯稱5月租金亦減半等語，然查兩造間對話紀錄，被
      告於110年8月30日稱：「五月有支付6月的半租」、「七
      月 八月 半租沒繳而已」；原告則稱：「五月支付的是五
      月的租金，不是什麼六月半個月」（見本院卷第39、40頁
      ），可認兩造並未約定110年5月租金減半。
　　⒊次查兩造間Line對話紀錄，原告於111年1月3日稱：「當初
      你說一月會繳全月租，既然無法履約，就終止租約」（見
      本院卷第46頁）可知兩造曾約定1月前被告無須繳納全額
      租金。原告亦於言詞辯論期日自陳，1月前被告只需支付4
      ,000元等語（見本院卷第60頁反面第7至10行），可認兩
      造約定至110年12月，被告僅需繳納每月租金4,000元。
　　⒋被告雖辯稱兩造約定至系爭店面開放24小時營業後，始恢
      復每月租金8,000元等語。然查兩造間Line對話紀錄，被
      告於111年1月4日稱：「我們是談 如果開放24小時 就恢
      復8000元全租 目前還是沒辦法晚間開店」；原告稱：「
      違約終止租約」；被告稱：「哪有違約」、「租金也是你
      同意的」；原告稱：「我沒同意」（見本院卷第45頁）。
      是難認兩造有合意在系爭店面可24小時營業前，租金均減
      半，被告此部分主張，並不可採。
　　⒌原告另辯稱因為被告違約，所以前面租金減半之約定不算
      數等語。然原告並未舉證證明兩造於約定租金減半時，曾
      一併約定如被告未繳租金，則原告得請求全額；故縱使被
      告嗣後有何違反約定之情形，原告仍不得就已約定減半之
      租金，再向被告請求全額租金。原告此部分所辯，並不可
      採。
　　⒍綜上所述，兩造間合意租金減半之期間應為110年6月至12
      月。
（四）原告得否請求被告給付積欠租金36,000元？
　　⒈按民法第439條前段規定：「承租人應依約定日期，支付租
      金。」又按押租金之主要目的在擔保承租人租金之給付及
      租賃債務之履行，故租賃關係消滅後，承租人如有欠租或
      其他債務不履行時，其所交付之押租金，發生當然抵充之
      效力（最高法院87年度台上字第1631號判決意旨可資參照
      ）。
　　⒉查兩造約定110年6月至12月之租金減半，且被告給付租金
      情形如附表所示，被告並曾給付押租金16,000元，均如前
      述。可知被告於110年6月、111年1至3月各積欠租金4,000
      元，共計16,000元。此部分金額與被告繳納之押租金16,0
      00元抵充後，已無餘額，是原告請求被告給付租金，應屬
      無據。
（五）原告得否請求被告給付積欠電費3,580元？
　　　查被告於本院言詞辯論期日自陳：電費單在原告那裡，他
      不請我去繳，不是我不去繳；每一次電費是我自己拿去繳
      納等語（見本院卷第59頁反面第5、6行、第61頁第7行）
      。可知兩造約定租賃期間，系爭房屋電費應由被告繳納。
      次查原告已為被告繳納111年1月26日起至111年4月1日止
      之電費3,580元，有繳費憑證在卷可參（見本院卷第26頁
      ）。是原告請求被告給付電費3,580元，應屬有據。
（六）原告得否請求被告按月給付不當得利8,000元？
　　⒈按民法第179條規定：「無法律上之原因而受利益，致他人
      受損害者，應返還其利益。雖有法律上之原因，而其後已
      不存在者，亦同。」
　　⒉查系爭租約已於111年3月31日終止，已如上述。被告既未
      於系爭租約終止時返還系爭房屋，則被告於翌日起即屬無
      權占有系爭房屋，且獲有相當於租金之不當得利，致原告
      受有無法使用收益系爭房屋之損害，原告自得請求被告給
      付不當得利。
　　⒊然原告自陳其將系爭房屋鐵門拉下並斷電，已如前述。是
      應認被告現有之利益僅為將機台設備放置於系爭房屋內，
      與其得完整使用收益系爭房屋並不相同，故不得以系爭租
      約存在時之租金8,000元，認定為被告所受之不當得利。
      本院斟酌被告使用之現狀，認應以每月2,000元計算不當
      得利，方屬適當，原告請求在此範圍內，為有理由；逾此
      部分之請求，則屬無據。
五、綜上所述，原告依系爭租約及不當得利之法律關係，請求被
    告騰空遷讓返還系爭房屋、給付原告3,580元，及自111年4
    月1日起至騰空遷讓返還系爭房屋之日止，按月給付原告不
    當得利2,000元，為有理由，應予准許；逾此部分之請求則
    屬無據，應予駁回。
六、本件原告勝訴部分係依民事訴訟法第427條第1項適用簡易程
    序所為被告敗訴之判決，爰依同法第389條第1項第3款之規
    定，依職權宣告假執行。並依被告之聲請，宣告被告如預供
    擔保，得免假執行。
七、本件事證已臻明確，兩造其餘之攻擊防禦方法及所提證據，
    於判決結果不生影響，爰不一一論列，併此敘明。
八、訴訟費用負擔之依據：民事訴訟法第79條。並以原告變更後
    訴之聲明，依職權確定訴訟費用額如主文第4項所示。
中　　華　　民　　國　　111 　年　　6 　　月　　17　　日
                      中壢簡易庭  法  官  周仕弘
以上為正本係照原本作成。
如不服本判決，應於送達後20日內，向本院提出上訴狀並表明上
訴理由，如於本判決宣示後送達前提起上訴者，應於判決送達後
20日內補提上訴理由書（須附繕本）。
如委任律師提起上訴者，應一併繳納上訴審裁判費。
中　　華　　民　　國　　111 　年　　6 　　月　　17　　日
                                  書記官  巫嘉芸
附表
月份 金額 月份 金額 110年5月 8,000元 110年11月 4,000元 110年6月 0元 110年12月 4,000元 110年7月 0元 111年1月 4,000元 110年8月 0元 111年2月 4,000元 110年9月 12,000元 111年3月 4,000元 110年10月 4,000元